臺灣士林地方法院刑事判決
111年度審訴字第798號
公  訴  人  臺灣士林地方檢察署檢察官鄭世揚
被      告  郭承滄


上列被告因違反毒品危害防制條例案件，經檢察官提起公訴（11
1 年度毒偵字第1565號、第1587號），被告在本院準備程序中就
被訴事實均為有罪之陳述，經本院合議庭裁定由受命法官獨任改
依簡式審判程序審判後，茲判決如下：
    主  文
郭承滄施用第二級毒品，處有期徒刑貳月，如易科罰金，以新臺
幣壹仟元折算壹日；又施用第一級毒品，處有期徒刑陸月，如易
科罰金，以新臺幣壹仟元折算壹日；又施用第二級毒品，處有期
徒刑參月，如易科罰金，以新臺幣壹仟元折算壹日；應執行有期
徒刑捌月，如易科罰金，以新臺幣壹仟元折算壹日。 
扣案殘留有海洛因成分之殘渣袋貳個、殘留有甲基安非他命成分
之包裝袋貳個、吸食器貳組，均沒收銷燬之。
    事  實
一、郭承滄前因施用毒品案件，經本院裁定送觀察、勒戒後，認
    無繼續施用傾向，於民國110 年8 月16日釋放出所，並由臺
    灣士林地方檢察署檢察官以110 年度毒偵緝字第223 號為不
    起訴處分確定。
二、郭承滄復另行起意，而有下列之施用第一級毒品海洛因、第
    二級毒品甲基安非他命之行為：
（一）基於施用第二級毒品甲基安非他命之犯意，於111 年5 月
      13日某時，在新北市淡水區水源街2 段000 巷租屋處，以
      將甲基安非他命置於香菸內點燃，吸食其煙氣之方式，施
      用第二級毒品甲基安非他命1 次；又另行起意，基於施用
      第一級毒品海洛因之犯意，以將海洛因置於玻璃球內點火
      燒烤，吸食其煙霧之方式，施用第一級毒品海洛因1 次。
      嗣於111 年5 月17日上午7 時50分許，郭承滄在行經新北
      市板橋區縣民大道1 段與華興街口時，因形跡可疑為警盤
      查，發現其為強制採尿人口，乃將之警員帶回新北市政府
      警察局板橋分局後埔派出所採尿送驗，郭承滄遂在其前開
      施用第一、二級毒品犯行尚未被發覺前，主動向警員陳柏
      修自首上情。
（二）又另行起意，基於施用第二級毒品甲基安非他命之犯意，
      於111 年8 月8 日上午11時5 分採尿時起回溯96小時內某
      時，在不詳地點，以將甲基安非他命置於吸食器內點火燒
      烤，再吸食其所生煙霧之方式，施用第二級毒品甲基安非
      他命1 次。嗣於111 年8 月8 日上午9 時5 分許，郭承滄
      在其位於新北市○○區○○路000 巷00號0 樓之住處內，因另
      涉洗錢防制法案件為警緝獲，當場扣得其所有供施用甲基
      安非他命所用之吸食器2 組、甲基安非他命2 包（驗前淨
      重各為0.0015公克、0.0024公克，均已鑑定用罄，現今僅
      餘包裝袋2 個），及其此前施用海洛因所餘之殘渣袋2 個
      ，再經警採集其尿液檢驗結果，呈安非他命類陽性反應，
      而發覺上情。
三、案經新北市政府警察局板橋分局、淡水分局移送臺灣士林地
    方檢察署檢察官偵查起訴。
    事  實
一、本件係依簡式審判程序審判之案件，依刑事訴訟法第273 條
    之2 規定，本件之證據調查，不受同法第159 條第1 項、第
    161 條之2 、第161 條之3 、第163 條之1 及第164 條至第
    170 條等規定之限制，先予敘明。
二、訊據被告郭承滄坦承上開施用第一級毒品海洛因、第二級毒
    品甲基安非他命等犯行不諱，且有台灣檢驗科技股份有限公
    司出具之濫用藥物檢驗報告暨所附之新北市政府警察局受採
    集尿液檢體人姓名及檢體編號對照表各1 份在卷可稽（檢體
    編號：K0000000、A0000000，依序見111 年度偵字第1565號
    卷第13頁、第14頁，111 年度偵字第1587號卷第32頁、第58
    頁），另有殘渣袋2 個、晶體2 包及吸食器2 組扣案可資佐
    證，又前開扣案物經臺北榮民總醫院鑑定結果，殘渣袋均檢
    出海洛因成分，吸食器、2 包晶體則均檢出甲基安非他命成
    分，驗前淨重各為0.0015公克、0.0024公克，現今均已因鑑
    定用罄，僅餘2 個包裝袋等情，有該院111 年9 月26日北榮
    毒鑑字第C0000000號毒品成分鑑定書在卷可考（本院卷第53
    頁），足認被告前開自白屬實，可以採信；又被告前因施用
    毒品案件，經本院裁定送觀察、勒戒後，認無繼續施用毒品
    傾向，110 年8 月16日釋放出所，並由臺灣士林地方檢察署
    檢察官以110 年度毒偵緝字第223 號為不起訴處分確定，有臺
    灣高等法院被告前案紀錄表在卷可查，是其於前開觀察、勒
    戒執行完畢釋放後，未滿3 年即再犯本件施用第一、二級毒
    品犯行，參酌毒品危害防制條例第20條第3 項規定，應適用
    刑罰追訴、處罰，綜上，本件事證明確，被告前開犯行洵堪
    認定，均應依法論科。
三、論罪科刑部分：
（一）核被告所為，就111 年5 月13日施用海洛因、甲基安非他
      命該次，係犯毒品危害防制條例第10條第1 項之施用第一
      級毒品罪，及同條例第10條第2 項之施用第二級毒品罪，
      就111 年8 月8 日施用甲基安非他命該次，則係犯毒品危
      害防制條例第10條第2 項之施用第二級毒品罪；被告為施
      用而持有海洛因、甲基安非他命之低度行為，分別為其施
      用之高度行為所吸收，均不另論罪。
（二）被告所犯上開3 罪，犯罪時間、手法均有不同，客觀上可
      以按其行為外觀，個別評價，故應分論併罰。檢察官就前
      述被告於111 年5 月13日施用海洛因、甲基安非他命之犯
      行部分，因認係同時施用，故請求依想像競合犯之例從一
      重處斷（見起訴書），雖非無見，惟與被告在警詢及本院
      審理時所稱：兩種毒品是分別置於香菸、玻璃球內先後施
      用等語不符（同上偵字第1565號卷第9 頁），且後續警員
      也確實在8 月8 日查獲被告持有之殘渣袋、吸食器，並分
      別單獨檢出海洛因或甲基安非他命成分，此如前述，與被
      告前開自白尚稱吻合，故檢察官此部分指述，尚難採取，
      併此敘明。
（三）被告於111 年5 月17日上午，在路上因形跡可疑而為警盤
      查，在發現其為強制採尿人口後，乃隨警員返回新北市政
      府警察局板橋分局後埔派出所接受調查，被告並即於當日
      主動向警員陳柏修供出5 月13日該次之施用第一、二級毒
      品犯行，有其警詢筆錄在卷可考（同上偵字第1565號卷第
      5 頁），斯時警員應尚無其他確切事證，可以合理懷疑其
      施用毒品，故應認被告係在該次犯罪尚未被發覺前，主動
      向警員自首，爰依刑法第62條前段規定，就其該次所犯之
      施用第一、二級毒品罪，均減輕其刑。
（四）爰審酌施用毒品係自戕性犯罪，本質上並未危及他人，對
      社會造成的直接危害有限，與其他類型犯罪相較，可罰性
      相對偏低，此類犯罪又屬成癮性的病患型犯罪，即便對被
      告施以刑罰，警告意義亦遠大於矯正成效，被告前曾數度
      因施用毒品，經觀察勒戒甚至科處罪刑後，仍不知悛悔，
      又再犯本案之3 次施用毒品犯行，可見其陷溺毒品甚深，
      一般保安處分已難收成效，而有對其科處刑罰，以資警惕
      之必要，此次分別係因警員盤查及另案通緝而偶然查獲，
      現實上均查無其因各次施用毒品失控，致有損他人生命、
      身體或財產，或造成是項危險之行為，犯後始終坦承全部
      犯行，部分並係自首，態度尚稱良好，另斟酌被告之年齡
      智識、生活經驗、家庭與經濟狀況及其他一切情狀，分別
      量處如主文所示之刑，再合併定其執行刑，並均諭知其易
      科罰金之折算標準，以示懲儆。
四、沒收（含銷燬）處分：
    本案共查扣有殘渣袋2 個、晶體2 包及吸食器2 組，經臺北
    榮民總醫院鑑驗結果，其中晶體部分雖均檢出甲基安非他命
    成分，惟經取樣檢驗後均已鑑驗用罄，僅餘包裝袋2 個，至
    於殘渣袋、吸食器則分別有海洛因或甲基安非他命成分附著
    其上，無法析離，可以一併視為第一級或第二級毒品，此均
    如前述，故現存之上開扣案物，均應依毒品危害防制條例第
    18條第1 項前段規定沒收銷燬之。
據上論斷，應依刑事訴訟法第273 條之1 第1 項、第299 條第1
項前段，毒品危害防制條例第10條第1 項、第2 項、第18條第1
項前段，刑法第11條前段、第62條前段、第41條第1 項前段、第
8 項、第51條第5 款，判決如主文。
本案經檢察官余秉甄到庭執行職務。 
中　　華　　民　　國　　111 　年　　12　　月　　12　　日
                  刑事第十庭法  官  陳彥宏   
以上正本證明與原本無異。                           
如不服本判決應於收受送達後20日內向本院提出上訴書狀，並應
敘述具體理由。其未敘述上訴理由者，應於上訴期間屆滿後20日
內向本院補提理由書 (均須按他造當事人之人數附繕本)「切勿
逕送上級法院」。
因疫情而遲誤不變期間，得向法院聲請回復原狀。
                            書記官  李文瑜
中　　華　　民　　國　　111 　年　　12　　月　　12　　日
適用法條：
毒品危害防制條例第10條第1 項、第2 項
施用第一級毒品者，處 6 月以上 5 年以下有期徒刑。
施用第二級毒品者，處 3 年以下有期徒刑。